臺灣高雄地方法院刑事判決　　　　　　　110年度重訴字第9號
公　訴　人　臺灣高雄地方檢察署檢察官
被　　　告　杜瑞媛




指定辯護人　邱佩芳律師
被　　　告　楊志清



選任辯護人　陳俊嘉律師（法扶）
上列被告因殺人案件，經檢察官提起公訴（110 年度偵字第9603
、10966 號、少連偵字第149 號），本院判決如下：
    主  文
甲○○共同犯殺人罪，處有期徒刑貳拾年。扣案APPLE 牌行動電
話壹支（IMEI：○○○○○○○○○○○○○○○號，含門號○○○○○○○○○○號SIM卡壹張）沒收。
辛○○共同犯殺人罪，處無期徒刑，褫奪公權終身。
    事  實
一、甲○○為己○○之配偶，雙方具有家庭暴力防治法第3 條第
    1 款之家庭成員關係。甲○○因己○○有外遇並對其施暴而
    有嫌隙，於民國110 年4 月4 日9 時許，遭己○○辱罵、毆
    打後，竟萌生殺意，而於同日23時許，至高雄市○○區○○
    街000 巷00號（下稱搬家公司），向辛○○、少年余○名（
    94年生，年籍資料詳卷）、王○福（94年生，年籍資料詳卷
    ）等人提及遭己○○家暴之事，嗣於110 年4 月5 日至同年
    月18日間，多次前往搬家公司，並於此期間之某日時，與辛○○、少年余○名、王○福議定，由甲○○以新臺幣（下同
    ）50萬元為代價，邀集辛○○、少年余○名、王○福共同殺
    害己○○，而基於殺人之犯意聯絡，經共同謀議後，推由甲○○提供己○○及其使用之機車照片、己○○之工作地點及
    作息資訊、犯案工具所需資金、犯案後之藏匿處所、騎車搭
    載少年余○名前往現場勘查並以其所有扣案之APPLE牌行動
    電話1支（IMEI：000000000000000號，含門號0000000000號
    SIM卡1張）作為聯繫犯案事宜之工具；辛○○指派少年余○
    名、王○福執行殺人計畫、分配殺人報酬；少年余○名、王
    ○福則購刀前往殺害己○○。
二、甲○○於110 年4 月19日中午時分，將車號0000-00 號自用
    小客車（下稱A 車）交予辛○○，並於同日12時53分許，騎
    乘機車搭載少年余○名前往己○○位於高雄市苓雅區建民路
    349 巷之工作地點附近，勘查己○○機車停放位置及適於埋
    伏行兇之處所，並交付購買犯案用西瓜刀之600 元予少年余
    ○名；少年余○名於勘查後與少年王○福前往購買犯案用之
    西瓜刀1 把，並於同日16時41分許，由少年王○福騎乘電動
    機車搭載少年余○名至高雄市○○區○○路000 巷0 ○0 號
    （下稱埋伏處）之樓梯間埋伏，並向辛○○回報進度，待己○○於同日18時54分許，至埋伏處欲取用機車時，先由少年
    王○福上前搭話分散己○○之注意，復由少年余○名持刀朝
    己○○右頸部連砍3 刀，並將己○○推倒後，再持刀朝其右
    肩砍1 刀，致己○○受有右頸深部撕裂傷併血管受損、內頸
    靜脈斷裂、右肩撕裂傷，因低容積性休克而死亡。
三、少年余○名、王○福見狀，旋逃往埋伏處頂樓棄置犯案用之
    西瓜刀並換裝，同時向辛○○回報犯案進度，復於同日19時
    12分許，先與甲○○在高雄市○○區○○○路000 號前碰面
    ，嗣分別騎乘機車同行至高雄市苓雅區樂仁路48巷口，並由
    甲○○將當日新申辦門號0000000000號行動電話及現金500
    元交予少年余○名後，少年余○名、王○福遂持甲○○提供
    之鑰匙至甲○○承租之高雄市○○區○○○巷000 號3 樓藏
    匿（下稱藏匿處）躲藏，嗣與辛○○聯繫後，由辛○○駕駛
    A 車搭載少年余○名、王○福將犯案用物品持往臺南市某處
    海邊丟棄。
四、案經丁○○、戊○○、庚○○訴由高雄市政府警察局苓雅分
    局報告臺灣高雄地方檢察署檢察官偵查起訴。
    理  由
一、甲○○（就被告辛○○被訴部分）、少年余○名、少年王○
    福、少年陳○杉（95年生，年籍資料詳卷）、丙○○於偵查
    中向檢察官所為之陳述，業經本院審理中傳喚甲○○（就被
    告辛○○被訴部分）、少年余○名、少年王○福、少年陳○
    杉、丙○○到庭接受交互詰問，被告甲○○、辛○○（下稱
    被告2人）復未提出甲○○（就被告辛○○被訴部分）、少
    年余○名、少年王○福、少年陳○杉、丙○○於偵查中向檢
    察官所為之陳述有何顯有不可信之依據，是甲○○（就被告
    辛○○被訴部分）、少年余○名、少年王○福、少年陳○杉
    、丙○○於偵查中向檢察官所為之陳述俱有證據能力。至於
    甲○○（就被告辛○○被訴部分）、少年余○名、少年王○
    福、少年陳○杉、丙○○於警詢中所為之陳述，則未引用為
    被告甲○○、辛○○不利之證據，爰不贅述此部分證據之證
    據能力。本判決後開所引其他證據，因當事人均不爭執證據
    能力（院卷一第126 、187 、205 、221 頁），依司法院「
    刑事判決精簡原則」，得不予說明。
二、訊據被告甲○○、辛○○，均矢口否認有何與少年余○名、
    王○福共同殺害己○○之殺人犯行，被告甲○○辯稱：我與
    被告辛○○、少年余○名、王○福接觸，是要委託他們幫忙
    搬家，並未邀集他們共同殺害或教訓己○○，我與少年余○
    名、王○福見面都是談論搬家事宜，不知道少年余○名、王
    ○福未滿18歲云云；被告辛○○則辯稱：我雖然知道少年余
    ○名、王○福未滿18歲，但根本沒見過被告甲○○，也不知
    道「臭豆腐」是己○○之代號，我的綽號並非「小丑」，被
    告甲○○是將我誤認為綽號「小丑」之人，我並未參與共同
    殺害己○○之犯行云云。經查：
（一）少年余○名、王○福先於110 年4 月19日16時41分前不久
      ，一同前往購買西瓜刀1 把後，於同日16時41分許，前往
      埋伏處等待己○○下班，並向被告辛○○回報殺人計畫之
      實行進度，待己○○於同日18時54分許，至埋伏處欲取用
      機車時，先由少年王○福上前搭話分散己○○之注意，復
      由少年余○名持刀朝己○○右頸部砍3 刀，並將己○○推
      倒後，再持刀朝其右肩砍1 刀，致己○○受有右頸深部撕
      裂傷併血管受損、內頸靜脈斷裂、右肩撕裂傷，因低容積
      性休克而死亡等情，業據證人余○名、王○福於偵訊中證
      述明確（偵一卷第147-153 、155-159 頁），並有高雄榮
      民總醫院法醫參考病歷摘要、臺灣高雄地方檢察署110 年
      6 月9 日相驗屍體證明書、法務部法醫研究所110 醫鑑字
      第0000000000號解剖報告書暨鑑定報告書、現場刑案及扣
      案物照片、己○○傷勢照片、監視錄影畫面翻拍照片、高
      雄市政府警察局高市警刑鑑字第11032552900 號鑑定書、
      內政部警政署刑事警察局刑紋字第1100057121號鑑定書在
      卷可稽（警一卷第155 頁；相一卷第203 、53-55 、59-9
      5 、56頁；調警卷第215-220 頁；警二卷第49-61 、69-7
      4 頁；偵二卷第149-151 頁；院一卷第135-146 、227-22
      9 頁），此情應堪認定。被告2 人既以前詞置辯，則本件
      之爭點厥為：被告2 人有無以事實欄所載行為參與少年余
      ○名、王○福共同實行殺害己○○之犯行？
（二）被告甲○○參與部分：
    1.被告甲○○以50萬元之代價邀集被告辛○○、少年余○名
      、王○福參與殺害己○○之計畫時，曾表示50萬元之殺人
      報酬將以被告甲○○於己○○死亡後所得領取之保險金給
      付一情，業據證人余○名於本院審理中證述明確（院卷二
      第46-47 頁），核與證人王○福於偵訊中證述：被告甲○○說她老公（己○○）死後，保險金如果有100 萬元，她
      拿50萬元，我們拿50萬元，被告辛○○就答應處理這件事
      等語相符（偵一卷第219 頁），復與證人陳○杉於偵訊中
      證述：被告辛○○答應幫被告甲○○殺害她老公（己○○
      ），並將過程弄成意外，詢問她可否領到保險金，她說意
      外險有100 萬元，可以50、50對分等語互核一致（偵二卷
      第108 頁）；又被告甲○○於110 年4 月7 日曾以簡訊詢
      問保險業務員有關己○○之保險契約內容與受益人資訊一
      情，有該簡訊內容翻拍照片在卷可佐（警二卷第91頁），
      足認被告甲○○於110 年4 月21日本院審理羈押程序時所
      為：己○○於110 年4 月4 日在住處對我家暴，爭執很激
      烈，包含少年余○名、王○福在內，在住處隔壁打工的5
      、6 個小朋友都聽到吵鬧聲而跑出來觀看，己○○離開現
      場後，少年余○名、王○福來詢問我發生何事，我有跟少
      年余○名、王○福和其他人說，因為己○○讓外遇對象侵
      門踏戶到家裡，我非常生氣，想要讓己○○死掉，現場有
      一名「老大」（即被告辛○○）對我說可以幫我處理，並
      問我己○○有沒有保險，跟我開口以50萬元之代價將己○○殺死等語之任意性自白與事實相符（押一卷第26-27 頁
      ），是被告甲○○以50萬元為對價，邀集被告辛○○、少
      年余○名、王○福參與本案殺人犯行之行為一情，應堪認
      定。
    2.被告甲○○以50萬元之代價邀集被告辛○○、少年余○名
      、王○福參與本案殺人犯行後，曾提供己○○及其外遇對
      象之照片予實行殺人犯行之少年余○名一情，業據證人余
      ○名於偵訊中證述在卷（偵一卷第147-148 頁），並有卷
      附余○名行動電話畫面翻拍照片、丙○○行動電話畫面翻
      拍照片在卷可稽（警二卷第82-87 頁；偵二卷第93頁），
      足認被告甲○○於110 年4 月21日本院審理羈押程序時所
      為：我有傳送己○○、鄭敏惠（即被告甲○○所認己○○
      之外遇對象）、己○○使用之機車的照片給少年余○名等
      語之任意性自白與事實相符（押一卷第27頁），是被告甲○○於以50萬元之代價邀集被告辛○○、少年余○名、王
      ○福參與本案殺人犯行後，曾提供己○○及其使用之機車
      照片與己○○之作息資訊予實際下手殺害己○○之少年余
      ○名，而參與本案殺人犯行之行為一情，亦堪認定。
    3.被告甲○○於110 年4 月19日，少年余○名、王○福前往
      殺害己○○前，曾騎乘機車搭載少年余○名前往埋伏處附
      近勘查，並決定等待己○○下班後取用機車時以刀子殺害
      己○○等情，業據證人余○名於偵訊中證述在卷（偵二卷
      第61-62 頁），核與證人王○福於偵訊中證述：被告甲○○曾與少年余○名討論犯案方式，結論是要讓她先生（己○○）死，要用刀子等語（偵二卷第71頁）相符，並有被
      告甲○○騎乘機車搭載少年余○名前往埋伏處附近勘查之
      監視器錄影翻拍畫面在卷可佐（警一卷第141 頁；警二卷
      第63-67 頁），足認被告甲○○於110 年4 月21日本院審
      理羈押程序時所為：我於110 年4 月19日曾騎機車載少年
      余○名去看環境，還有拿600 元給少年余○名等語之任意
      性自白與事實相符（押一卷第28頁），是被告甲○○於11
      0 年4 月19日，少年余○名、王○福前往殺害己○○前，
      曾騎乘機車搭載少年余○名前往埋伏處附近勘查埋伏地點
      ，並決定殺害己○○之下手方式，及提供購買犯案西瓜刀
      之資金等情，亦堪認定。
    4.少年余○名、王○福於110 年4 月19日殺害己○○前，少
      年余○名曾以少年王○福持用之行動電話多次聯繫被告甲○○，並取得藏匿處之鑰匙，另於殺害己○○後，2 人一
      同逃往娃娃機店後，少年余○名旋以少年王○福持用之行
      動電話聯繫被告甲○○相約見面，並於見面後取得被告甲○○為其申辦之行動電話，另告知被告甲○○已經下手殺
      害己○○，但不能保證己○○已經死亡，之後，被告甲○○告知少年余○名：「己○○死了」，要求少年余○名將
      對話紀錄刪除等情，業據證人余○名證述在卷（偵一卷第
      149-151 頁；偵二卷第63頁），核與證人王○福於偵訊中
      證述：少年余○名實行殺人行為後，我們一起到娃娃機店
      時，少年余○名有拿我的行動電話打給被告甲○○，叫被
      告甲○○來找我們，我們一起到聖功醫院旁的巷子處交談
      ，被告甲○○將新的行動電話交給少年余○名，少年余○
      名當時跟被告甲○○說，我們已經砍了己○○，但不確定
      有沒有死，之後，被告甲○○打電話跟少年余○名說己○○已經死了，對話紀錄刪一刪等語相符（偵一卷第157-15
      8 ；偵二卷第74頁），並有少年王○福持用之行動電話通
      聯紀錄、監視器翻拍照片在卷可稽（警二卷第75-80 頁；
      偵二卷第19-20 頁），此情應堪認定。然由被告甲○○於
      110 年4 月20日警詢中隱匿上情，並謊稱：我不知道己○○遭何人殺害，於110 年4 月19日並未與少年余○名、王
      ○福接觸，當日接獲榮千輪胎行老闆來電，才知道己○○
      遭人砍殺云云（警一卷第7-9 頁），顯與被告甲○○於11
      0 年4 月19日案發前親自騎乘機車搭載少年余○名勘查埋
      伏地點，並於少年余○名、王○福實行殺人犯行後，旋與
      少年余○名、王○福相約見面之過程不符，亦未主動向員
      警告知少年余○名、王○福前往藏匿處躲藏等情以觀，可
      知被告甲○○於案發後尚對員警隱匿少年余○名、王○福
      涉案之資訊，衡諸常情，若被告甲○○未參與少年余○名
      、王○福之殺人犯行，自無謊報110 年4 月19日之行蹤，
      隱匿少年余○名、王○福涉案資訊之必要。由此足認，被
      告甲○○對於少年余○名、王○福當日前往埋伏處之目的
      即為殺死己○○一情，主觀上知之甚詳，是被告甲○○辯
      稱：我當時只是向被告辛○○、少年余○名、王○福哭訴
      遭己○○家暴，並未要求被告辛○○、少年余○名、王○
      福殺害己○○云云，顯屬事後狡辯之詞，不足採信。
    5.證人陳○杉於偵訊中證述：被告甲○○知道余○名、王○
      福還未成年，她會問我們幾歲，我們就說我們還是國中生
      等語（偵二卷第107-108 頁），核與證人王○福於本院審
      理中證述：被告甲○○應該有問過我們的年齡，我們應該
      有回答我們是國中生等語相符（院卷二第69頁），並與證
      人余○名於本院審理中證述：我請被告甲○○幫忙申辦行
      動電話門號時，有告知我未滿18歲等語一致（院卷二第49
      頁），是被告甲○○於本案行為時，主觀上知悉余○名、
      王○福均為12歲以上、未滿18歲之少年，仍以前述方式與
      少年余○名、王○福共同實行本案殺人犯行一情，洵堪認
      定。被告甲○○辯稱：我不知道余○名、王○福還未成年
      云云，顯屬事後卸責之詞，不足採信。
    6.綜上，被告甲○○前述與被告辛○○、少年余○名、王○
      福共同殺害己○○之犯罪事實，事證明確，應依法論科。
（三）被告辛○○參與部分：
    1.少年余○名、王○福均因自110 年3 月間開始跟著被告辛○○工作而認識被告辛○○，少年余○名、王○福都稱被
      告辛○○為老大，平時少年余○名、王○福及其他少年均
      會與被告辛○○聚集於搬家公司，從事搬家、廟會繞境、
      工地零工等工作，被告辛○○曾向被告甲○○自稱綽號「
      小丑」，但之前沒聽過被告辛○○有「小丑」這個綽號，
      被告甲○○於110 年4 月4 日晚上至搬家公司，詢問搬家
      事宜，後來提到己○○對她家暴，請被告辛○○幫忙處理
      己○○，被告辛○○詢問「處理」是什麼意思，被告甲○○回答就是要讓己○○死，被告辛○○接著請被告甲○○
      開價，被告甲○○回答可以將保險金半數當作報酬，被告
      辛○○接著詢問保險金數額為何，被告甲○○說要回去查
      詢，過幾天後，被告甲○○又到搬家公司向我們說：「保
      險金有100 萬元，要分我們50萬元」，被告辛○○便回覆
      ：「好，但要跟公司送件」，隔幾天後，被告甲○○又來
      詢問進度，被告辛○○回答：「已經改成急件送件」，嗣
      於110 年4 月15日晚上，被告甲○○又來催促被告辛○○
      ，少年余○名便說：「不然這件事我來處理」，被告辛○○聞言便回覆被告甲○○：「阿姨，這件事交給我們小孩
      子處理，事情一定會處理到好，還可以保妳沒事情」，被
      告甲○○離開後，少年余○名詢問被告辛○○殺人報酬要
      如何分配，被告辛○○回覆：「被告辛○○分20萬元，少
      年余○名分30萬元」等語，於110 年4 月17日，在搬家公
      司討論時，被告辛○○向少年余○名稱：「如果己○○沒
      殺死，少年余○名就會死，因為己○○若沒死，保險金不
      會發下來，大家都拿不到錢」，少年余○名便回覆：「好
      」等情，業據證人余○名於偵訊中證述在卷（偵一卷第19
      9-200 頁），核與證人王○福於偵訊中證述：被告甲○○
      於110 年4 月17日詢問被告辛○○何時下手殺害己○○時
      ，被告辛○○回覆當時正在忙廟會，改到110 年4 月19日
      廟會活動結束後，當日討論後決定以刀子殺害己○○，被
      告辛○○當時曾向少年余○名稱：「如果己○○沒殺死，
      少年余○名就會死」（偵二卷第71-72 頁），少年余○名
      曾告訴少年王○福，被告甲○○會將殺人報酬50萬元先拿
      給被告辛○○，被告辛○○再拿給我們等語相符（偵一卷
      第220 頁），並與證人陳○杉於偵訊、審理中證述：被告
      辛○○在被告甲○○來搬家公司找他時，向被告甲○○自
      稱「小丑」（偵二卷第108 頁），被告辛○○跟少年余○
      名、王○福討論時表示，被告甲○○提供之殺人報酬50萬
      元，由被告辛○○拿20萬元，少年余○名、王○福各拿15
      萬元（偵二卷第109 頁），被告甲○○曾請被告辛○○處
      理她先生（即己○○）的事情，被告辛○○有答應，事後
      我有詢問被告辛○○，為何事情是他答應的，卻要少年余
      ○名去做等語（院卷二第27頁）一致，亦與證人（即共同
      被告）甲○○於偵訊中證述：被告辛○○曾向我自稱綽號
      為「小丑」，我於110 年4 月10日晚上曾到搬家公司哭訴
      遭己○○家暴，當時在場的少年余○名、王○福、陳○杉
      等人聽聞後說要找己○○算帳，但被告辛○○一個眼神，
      其他人都不敢說話，後來少年余○名曾向被告辛○○說：
      「老大，阿姨的事情我來處理」，被告辛○○向少年余○
      名說：「好」，又跟我說：「阿姨，交給阿○處理就好」
      等語互核一致（偵二卷第132-133 頁），足認被告辛○○
      平時均以少年余○名、王○福之老大自居，少年余○名、
      王○福等人平時均聽從被告辛○○之指揮，於被告甲○○
      至搬家公司哭訴遭己○○家暴，請求被告辛○○協助殺害
      己○○時，被告辛○○答應參與殺害己○○之犯行，並指
      派少年余○名前往實行殺人行為，並分配被告甲○○應允
      之殺人報酬，是被告辛○○有參與本案殺人行為之謀議，
      並指派少年余○名、王○福執行殺人計畫、分配殺人報酬
      等情，應堪認定。
    2.被告辛○○之辯護人雖辯稱：與被告甲○○討論殺人事宜
      者為綽號「小丑」之人，並非被告辛○○云云。然被告辛○○於被告甲○○至搬家公司委託、討論殺害己○○之計
      畫時，曾向被告甲○○自稱為「小丑」，業據證人余○名
      、陳○杉證述如前。況被告辛○○自承其於110 年4 月19
      日曾向被告甲○○借用A 車（偵三卷第84頁），參諸證人
      （即共同被告）甲○○於偵訊中證述：我於110 年4 月19
      日曾與被告辛○○聯繫借用A 車之事宜，我所說綽號「小
      丑」之人就是被告辛○○等語（偵二卷第133 頁），由被
      告甲○○曾多次與被告辛○○見面，並曾交付A 車予被告
      辛○○使用一情以觀，證人（即共同被告）甲○○並無錯
      誤指認其所稱「小丑」為被告辛○○之可能，是證人（即
      共同被告）甲○○所述與其在搬家公司討論殺害己○○事
      宜之「小丑」即為被告辛○○一節，自堪認定。
    3.少年余○名、王○福與被告辛○○平時行事模式，均係由
      少年余○名透過其他人與被告辛○○聯繫，講到代號時就
      是指要完成的事情，因為少年余○名、王○福沒有直接跟
      被告辛○○聯繫，被告辛○○比較好脫罪，少年余○名於
      110 年4 月19日下手殺害己○○時，先以少年王○福分享
      之網路訊號，以網路通訊軟體與陳○杉通話，並以「臭豆
      腐」作為己○○之代號，實行殺人行為後，也是以同樣方
      式回報辛○○，辛○○叫我們在外面躲一下，不要回到搬
      家公司，也不要再打給他，並要求我們刪除對話紀錄，之
      後，陳○杉又打電話來要我們將犯案物品與石頭裝袋，拿
      去海邊丟棄，約1 小時後，被告辛○○駕駛A 車到藏匿處
      樓下，少年余○名、王○福攜帶犯案時穿著之衣物上車，
      由被告辛○○搭載至臺南市某處海邊丟棄等情，業據證人
      余○名證述在卷（偵一卷第201 頁；偵二卷第62-63 頁）
      ，核與證人王○福證述：110 年4 月19日下手殺害己○○
      前，少年余○名利用我的行動電話分享網路訊號，跟被告
      辛○○聯繫表示「臭豆腐還沒開，他買完就回去」，表示
      己○○還沒下班，我們殺害己○○後，少年余○名以同樣
      方式回報「臭豆腐買好了，我們要走了」，少年余○名表
      示，被告辛○○說事情處理完後就不要再聯絡被告辛○○
      ，我和少年余○名有告知少年陳○杉我們會前往藏匿處，
      過了半小時左右，被告辛○○等人駕駛A 車到藏匿處樓下
      ，我和少年余○名便收拾犯案用品下樓上車，被告辛○○
      在車上有詢問己○○是否死亡，少年余○名回答被告甲○○表示，己○○輸血14袋還是死亡等語相符（偵二卷第72
      -74 頁），並與證人陳○杉於本院審理中證述：我於110
      年4 月19日由被告辛○○駕駛A 車搭載時，少年余○名曾
      打電話要我告訴被告辛○○「臭豆腐已經買完了」等語（
      院卷二第25-26 頁）；證人丙○○於本院審理中證述：少
      年陳○杉於110 年4 月19日搭乘被告辛○○駕駛之A 車時
      ，曾和少年余○名或王○福通話等語一致（院卷二第71頁
      ），參以被告辛○○自承：我於110 年4 月19日曾向被告
      甲○○借用A 車，搭載少年陳○杉等人，當天大約20時許
      ，少年陳○杉接獲少年余○名、王○福來電，要我們去楠
      梓區載他們，我就負責開車搭載少年余○名、王○福前往
      臺南黃金海岸附近之海邊，少年余○名、王○福有下車等
      語（偵三卷第84-85 頁），足認被告辛○○於少年余○名
      、王○福實行本案殺人犯行前、後，確曾透過少年陳○杉
      密集與少年余○名聯繫，以掌握少年余○名、王○福犯罪
      實行進度，並於少年余○名、王○福實行本案殺人犯行後
      ，駕駛A 車前往少年余○名、王○福藏匿處，搭載少年余
      ○名、王○福至臺南黃金海岸附近之海邊丟棄犯案用之物
      品。從而，被告辛○○確有參與本案殺人犯行之謀議，並
      依謀議分工擔任追蹤少年余○名、王○福實行本案殺人犯
      行之進度，並於少年余○名、王○福殺害己○○後駕車搭
      載渠等前往丟棄犯案用品之角色，而參與本案殺人犯行。
    4.被告辛○○知悉余○名、王○福均為12歲以上、未滿18歲
      之少年一情，業據被告辛○○坦承在卷（偵三卷第84頁）
      ，核與證人陳○杉證述：被告辛○○知悉余○名、王○福
      還未成年，是國中生等語相符（偵二卷第107-108 頁），
      是被告辛○○知悉余○名、王○福均為12歲以上、未滿18
      歲之少年，仍以前述方式與少年余○名、王○福共同實行
      本案殺人犯行一情，洵堪認定。
    5.綜上，被告辛○○前述與被告甲○○、少年余○名、王○
      福共同殺害己○○之犯罪事實，事證明確，應依法論科。
三、論罪：
（一）被告甲○○為己○○之配偶，2 人具有家庭暴力防治法第
      3 條第1 款之家庭成員關係。被告甲○○殺害己○○致犯
      刑法第271 條第1 項之殺人罪，亦屬家庭暴力防治法第2
      條第2 款之家庭暴力罪，惟該罪既無刑罰規定，仍應依刑
      法第271 條第1 項之殺人罪論處。是核被告2 人所為，均
      係犯刑法第271條第1項之殺人罪。
（二）按刑法上之教唆犯，係指僅有教唆行為者而言。倘係首議
      人且參加謀議就其犯罪實施之方法以及實施之程度有所計
      劃，以促成犯罪之實現，復提供犯罪工具並約定事成朋分
      贓款，則該首議人推由其他之人實施犯罪行為，即為共同
      正犯而非教唆犯（最高法院71年度台上字第5841號刑事判
      決意旨參照）。經查，被告2 人除均參與本案殺人犯行之
      謀議外，被告甲○○並參與實施計畫之討論，並提供己○○及其平時使用機車之照片，另實際陪同少年余○名於案
      發當日前往埋伏處附近勘查，復於案發當日提供少年余○
      名購買殺人所用西瓜刀之資金及藏匿處之鑰匙；被告辛○○實際參與實行殺人行為之人選指派、負責殺人報酬之分
      配，並於案發當日與少年余○名密切聯繫掌握犯案進度，
      另於少年余○名、王○福前往藏匿處後，駕車搭載少年余
      ○名、王○福丟棄犯案用品，核被告2 人所為，均非僅有
      教唆少年余○名、王○福殺害己○○之行為，而已有參與
      促成犯罪實現、提供犯罪工具、並約定朋分犯罪報酬之行
      為，揆諸前述判決意旨，足認被告2 人就少年余○名、王
      ○福殺害己○○之殺人犯行，有前述犯意聯絡及行為分擔
      ，均應論以共同正犯。
四、刑之加重、減輕
（一）刑法總則之加重，係概括性之規定，所有罪名均一體適用
      ；刑法分則之加重，係就犯罪類型變更之個別犯罪行為予
      以加重，成為另一獨立之罪名。兒童及少年福利與權益保
      障法第112 條第1 項前段規定，其中成年人教唆、幫助或
      利用兒童及少年犯罪或與之共同實施犯罪之加重，並非對
      於個別特定之行為而為加重處罰，其加重係概括性之規定
      ，對一切犯罪皆有其適用，自屬刑法總則加重之性質（最
      高法院103 年度台非字第306 號刑事判決參照）。經查，
      依被告2 人及余○名、王○福之前案紀錄表所載出生日期
      所示，被告2 人於本件殺人行為實行時均為年滿20歲之成
      年人，余○名、王○福則為12歲以上、未滿18歲之少年，
      又被告2 人於行為時，主觀上均知悉余○名、王○福為12
      歲以上、未滿18歲之少年一情，已如前述。揆諸前述判決
      意旨，被告2 人均合於兒童及少年福利與權益保障法第11
      2 條第1 項前段之加重規定，爰依該規定，就被告2 人共
      同犯殺人罪之法定刑部分，除死刑、無期徒刑外，均加重
      後定其處斷刑之範圍（依刑法第33條第3 款之規定，原法
      定刑中之「有期徒刑」部分，經加重後，其處斷刑範圍得
      加至「有期徒刑20年」）。惟此部分係屬刑法總則之加重
      ，並非另一獨立之罪名，是於主文欄仍諭知被告2 人共同
      犯殺人罪，併此敘明。
（二）按基於數宣告刑，應有數刑罰權之本質，倘併罰之數罪中
      ，有一罪或部分之罪，其刑已於定執行刑之裁定前執行完
      畢者，並不因嗣後定執行刑而影響其刑已執行完畢之事實
      （最高法院105 年度台上字第3305號刑事判決參照）。經
      查，被告辛○○因公共危險案件，經本院109 年度交簡字
      第1505號刑事判決處有期徒刑2 月確定（下稱甲案），嗣
      於110 年1 月11日因徒刑易科罰金出監執行完畢，該罪嗣
      於110 年2 月23日經臺灣橋頭地方法院110 年度聲字第13
      9 號刑事裁定與他罪（下稱乙案）定執行刑為有期徒刑3 
      月確定，有被告辛○○之前案紀錄表在卷可稽，是依前述
      判決意旨，被告辛○○仍屬於受甲案徒刑之執行完畢後，
      5 年以內故意再犯本案有期徒刑以上之罪，合於刑法第47
      條第1 項所定累犯要件。惟審酌被告辛○○甲案之犯行與
      本案於性質上明顯有別，且甲案部分最終係以易科罰金之
      方式執行完畢，與本案所應受之刑罰種類顯有差異，爰不
      依累犯規定加重其刑。
五、爰以行為人之責任為基礎，並審酌：
（一）被告甲○○：
    1.刑罰加重因素：利用少年余○名、王○福心智發展程度不
      若成年人健全，且因家庭支援系統不健全，而有特別聽命
      於被告辛○○之機會，以利益誘惑少年余○名、王○福下
      手實施本案殺人犯行，同時造成少年余○名、王○福身心
      發展上之傷害，所為誠不足取；其與己○○有配偶關係，
      仍以前述方式參與殺害己○○之犯行，違反配偶間彼此互
      負之保護義務；本案犯罪最終造成己○○死亡而喪失寶貴
      之生命，並使己○○之親人再無共敘天倫之可能，所生損
      害甚鉅；於本院審理中矢口否認犯行，使相關證人因接受
      交互詰問而有訟累等情狀。
    2.刑罰減輕因素：由於配偶己○○有外遇對象並對其家暴而
      萌生殺意，與和被害人素無嫌隙而無端故意殺人之情形尚
      有差異；於邀集被告辛○○、少年余○名、王○福共同殺
      害己○○，並以前述行為參與本案殺人犯行時，遭遇前述
      外遇、家暴事件之刺激，有臺灣高雄少年及家事法院110
      年度司暫家護字第155 號民事暫時保護令、右昌聯合醫院
      診斷證明書等在卷可佐（相一卷第107-109 頁；院一卷第
      335 頁），核與證人余○名證述：我於110 年4 月4 日7
      、8 時許，看到被告甲○○與己○○在其等之住處前爭吵
      並相互推擠，己○○另有砸車之舉動等語相符（院卷二第
      44頁），審酌一般人在遭遇配偶於婚姻存續期間有外遇行
      為，且於此情況下復施以家庭暴力之情況下一般人會產生
      之情緒反應，堪認其於本案行為時係受有相當情感刺激而
      無法保持正常人應有之冷靜、理性，而與在未受特殊刺激
      而尚可保持理性思考之情況下，猶作成故意殺人決定之情
      形有所不同；其於本案行為前，長時間均無因犯罪遭法院
      判刑之紀錄，有其前案紀錄表在卷可稽，堪認其於本案發
      生前並非反覆從事犯罪之品行不良者；其餘本案偵查之初
      ，曾一度就本案犯行全盤託出，堪認其於本案犯後尚非全
      無悔悟之意。
    3.綜上，兼衡其於本院審理中所述之教育程度及家庭經濟狀
      況等一切情況（院卷二第206 頁，涉及隱私，不予詳載）
      ，並考量其目前年齡為56歲，於主文所示有期徒刑執行完
      畢後，為年逾75歲之人，前述刑期對其產生之實質懲罰效
      果，較年紀較低者為鉅，且依其於執行完畢後之高齡狀態
      ，對於社會所具之危險性較低，量處如主文所示之刑。
（二）被告辛○○：
    1.刑罰加重因素：利用少年余○名、王○福心智發展程度不
      若成年人健全，且因家庭支援系統不健全，並以在校園中
      為少年余○名、王○福撐腰，使少年余○名、王○福特別
      聽從其命令之機會，為求從中分得殺人報酬之利益，指派
      少年余○名、王○福下手實施本案殺人犯行，造成少年余
      ○名、王○福身心發展上之殘害，所為誠不足取；其於犯
      後始終否認犯罪，並於謀議犯罪計畫時，以要求少年余○
      名、王○福不得與其直接聯繫，對被告甲○○謊稱綽號為
      「小丑」等方式，企圖將罪責全部推諸下手實行之少年之
      犯後態度，足見其為求一己私利，不僅漠視己○○之寶貴
      生命，亦無視少年余○名、王○福之身心健康及未來發展
      ，利用少年余○名、王○福對其之畏懼、服從，為謀私利
      而謀害與其素無嫌隙之己○○之性命，顯係基於冷靜、理
      性之利害權衡下蓄意以前述方式參與本案殺人犯行；其利
      用少年余○名、王○福下手於公眾往來之巷道持刀砍殺己○○致死之手法，除奪取己○○珍貴之生命外，亦對社會
      治安造成重大影響；其否認犯行並於本院審理中調查參與
      少年，使與本案相關之少年因於成年人之刑事審判程序接
      受交互詰問而受有訟累，並可能因此導致其身心發展上之
      不良影響。
    2.刑罰減輕因素：其於本案犯行前，僅有因酒駕之公共危險
      遭法院判刑之紀錄，尚非頻繁犯罪素行低劣之人；其與己○○之間，並無基於一定身分、契約關係而有特殊保護義
      務之特殊關係存在。
    3.綜上，兼衡其於本院審理中所述之教育程度及家庭經濟狀
      況等一切情況（院卷二第206 頁，涉及隱私，不予詳載）
      ，並考量其目前年齡為23歲，若處以加重後之有期徒刑20
      年，其於執行完畢時，年僅43歲，依其犯後否認、毫無悔
      意、利用心智未臻成熟之少年之犯後情狀以觀，處以有期
      徒刑上限20年對其產生之實質懲罰效果，不若年紀較長之
      被告甲○○，且依其於執行完畢後之年齡狀態，對於社會
      所具之危險性仍高，故其犯罪情節及應審酌之量刑因素，
      雖未達應施以死刑之最嚴重程度，然仍有處以無期徒刑，
      使其與社會隔絕之必要，爰量處如主文所示之刑，並依刑
      法第37條第1 項之規定宣告褫奪公權終身。
六、沒收
（一）扣案之APPLE 牌行動電話1 支（IMEI：000000000000000
      號，含門號0000000000號SIM 卡1 張）為被告甲○○所有
      （院一卷第309 頁），於本案聯繫少年余○名、王○福而
      供本案犯罪所用之物，有門號0000000000號（被告甲○○
      持用）、0000000000號（少年王○福持用）之通聯紀錄在
      卷可稽（警三卷第53頁；偵二卷第19-20 頁）應依刑法第
      38條第2 項前段，於被告甲○○所犯之罪項下宣告沒收。
（二）扣案之三星牌行動電話1 支（IMEI：000000000000000 號
      ）、OPPO牌行動電話1 支（IMEI：000000000000000 號，
      含門號0000000000號SIM 卡1 張）雖為被告辛○○所有（
      聲搜卷第57頁），然尚無證據足認與本案犯行有關，爰不
      予宣告沒收。
（三）扣案之西瓜刀、手套、鞋子、手機及安全帽，分為共同犯
      本案之少年余○名、王○福所有（警一卷第161 、179 、
      187 頁），其餘扣案物品（相二卷第91、103 頁）亦非被
      告2 人所有，爰均不於被告2 人所犯之罪項下宣告沒收。
（四）被告辛○○依約定於本案殺人犯行可獲殺人報酬20萬元部
      分，並無證據足認已由被告辛○○實際收受，是亦無從宣
      告沒收，併此敘明。
據上論斷，應依刑事訴訟法第299 條第1 項前段，判決如主文。
本案經檢察官壬○○提起公訴，檢察官乙○○到庭執行職務。
中    華    民    國   110    年    10    月    27    日
                  刑事第八庭  審判長  法  官  林英奇
                                      法  官  黃傳堯
                                      法  官  何一宏
以上正本證明與原本無異。
如不服本判決應於收受送達後20日內向本院提出上訴書狀，並應
敘述具體理由；如未敘述上訴理由者，應於上訴期間屆滿後20日
內向本院補提理由書（均須按他造當事人之人數附繕本）「切勿
逕送上級法院」。
中    華    民    國   110    年    10    月    27    日
                                      書記官  郭素蓉
附錄本案論罪法條：
中華民國刑法第271 條第1 項
殺人者，處死刑、無期徒刑或10年以上有期徒刑。